臺灣苗栗地方法院民事裁定　　　　　　 100年度監宣字第40號
聲　請　人　張素真
　　　　　　張素玉
相　對　人　張齡方
關　係　人　張裕昌
上列聲請人聲請對相對人為監護宣告事件，本院裁定如下：
    主  文
宣告相對人張齡方（民國40年4 月2 日出生，身分證統一編號：
Ｚ000000000號）為受監護宣告之人。
選定聲請人張素真（民國42年9 月2 日出生，身分證統一編號：
Ｚ000000000號）、張素玉（民國44年12月4 日出生，身分證統一
編號：Ｚ000000000號）為受監護宣告之人之監護人。
指定張裕昌（民國54年9 月24日出生，身分證統一編號：Ｚ00000
0000號）為會同開具財產清冊之人。
程序費用由受監護宣告之人負擔。
    理  由
一、按對於因精神障礙或其他心智缺陷，致不能為意思表示或受
    意思表示，或不能辨識其意思表示之效果者，法院得因本人
    、配偶、四親等內之親屬、最近1 年有同居事實之其他親屬
    、檢察官、主管機關或社會福利機構之聲請，為監護之宣告
    ，民法第14條第1 項定有明文。
二、本件聲請意旨略以：相對人為聲請人之大姊，相對人因罹患
    腦血管疾病，雖經送醫診治均不見起色，致精神障礙，不能
    處理自己生活事務，且精神狀況已達不能辨識其意思表示之
    效果，為此請求宣告相對人為受監護宣告之人等語，並提出
    戶籍謄本、中華民國身心障礙手冊、長庚醫療財團法人林口
    長庚紀念醫院診斷證明書等文件為證。另經本院囑託臺灣桃
    園地方法院法官實施鑑定，該院法官於100 年5 月26日，在
    桃園縣龜山鄉○○○街79號信安護理之家實施鑑定程序，並
    於鑑定人，即陳炯旭診所陳炯旭醫師前訊問相對人，相對人
    插鼻管，對法官之叫喚均無反應，反而對聲請人張素玉有反
    應，鑑定人並當場表示相對人無法用言語溝通，生活無法自
    理須人協助等語，有該院訊問筆錄在卷可稽。另經鑑定人鑑
    定結果，略以：相對人為腦中風致失智症、慢性精神病之個
    案。目前日常生活自理需人完全協助，無經濟活動之能力，
    無社會性活動之能力，故為（誤載為「謂」）因精神障礙或
    其他心智缺陷，致不能為意思表示或受意思表示，或不能辨
    識其意思之效果。相對人自99年9 月腦梗塞至今已超過半年
    ，目前功能僅小部分恢復，未來即使有所改善，其幅度應屬
    十分有限等語，此有陳炯旭診所精神鑑定報告書1 份在卷可
    稽。綜上情形，堪認相對人確已達不能為意思表示或受意思
    表示之狀態。爰依首開規定，宣告相對人為受監護宣告之人
    。
三、又按受監護宣告之人應置監護人，法院為監護之宣告時，應
    依職權就配偶、四親等內之親屬、最近1 年有同居事實之其
    他親屬、主管機關、社會福利機構或其他適當之人選定1 人
    或數人為監護人，並同時指定會同開具財產清冊之人，法院
    為前項選定及指定前，得命主管機關或社會福利機構進行訪
    視，提出調查報告及建議，監護之聲請人或利害關係人亦得
    提出相關資料或證據，供法院斟酌，法院選定監護人時，應
    依受監護宣告之人之最佳利益，優先考量受監護宣告之人之
    意見，審酌一切情狀，並注意下列事項：一、受監護宣告之
    人之身心狀態與生活及財產狀況。二、受監護宣告之人與其
    配偶、子女或其他共同生活之人間之情感狀況。三、監護人
    之職業、經歷、意見及其與受監護宣告之人之利害關係。四
    、法人為監護人時，其事業之種類與內容，法人及其代表人
    與受監護宣告之人之利害關係，民法第1110條、第1111條、
    第1111條之1 分別定有明文。末按監護宣告之裁定，應同時
    選定監護人及指定會同開具財產清冊之人，並附理由，民事
    訴訟法第604 條第1 項亦有明文規定。本院審酌相對人之父
    母均歿，兄弟姊妹亦僅剩聲請人張素真、張素玉及關係人張
    裕昌3 人，目前相對人住在信安護理之家，聲請人張素真、
    張素玉均有意願擔任相對人之監護人，另關係人張裕昌於本
    院訊問時亦同意由聲請人張素真、張素玉共同擔任相對人之
    監護人，有其等之戶籍謄本及本院訊問筆錄在卷可稽。足認
    由聲請人張素真、張素玉共同擔任相對人之監護人，應可善
    盡保護相對人權益之責任。另關係人張裕昌為相對人之弟，
    其有意願擔任會同開具財產清冊之人，業據其出具同意書表
    示明確，並於本院訊問時陳述明確，此有同意書及本院訊問
    筆錄等件在卷可稽；另聲請人張素真、張素玉於本院訊問時
    ，亦均同意由關係人張裕昌擔任會同開具財產清冊之人，有
    上述戶籍謄本、本院訊問筆錄附卷可佐。綜上，爰依前揭規
    定，選定聲請人張素真、張素玉為相對人之監護人，併指定
    張裕昌為會同開具財產清冊之人。
四、末按，監護人於執行有關受監護人之生活、護養療治及財產
    之職務時，應尊重受監護人之意思，並考量其身心狀況與生
    活狀況；監護開始時，監護人對於受監護人之財產，應依規
    定會同本院選定開具財產清冊之人，於2 月內開具財產清冊
    ，並陳報法院；於前條之財產清冊開具完成並陳報法院前，
    監護人對於受監護人之財產僅得為管理上必要之行為；監護
    人對於受監護人之財產，非為受監護人之利益，不得使用、
    代為或同意處分；監護人代理受監護人購置或處分不動產，
    或就其居住之建築物或基地出租、供他人使用或終止租賃，
    非經法院許可，不生效力，新修正民法第1112條、第1113條
    準用第1099條第1 項、第1099條之1 、第1101條第1 項及第
    2 項之規定甚明，請參照辦理。
五、依民事訴訟法第608 條第1 項，裁定如主文。
中    華    民    國    100   年    6     月    16    日
                  家事法庭法  官  潘進順
以上正本係照原本作成。
如不服本裁定關於選定監護人及指定會同開具財產清冊之人等部
分，應於送達後10日內向本院提出抗告狀，並應繳納抗告費新臺
幣1000元；其餘關於宣告監護部分，不得抗告。
中    華    民    國    100   年    6     月    16    日
                          書記官  簡慶仁